# 求教陈老师：票据收益权出表问题

提问人：wx_5ce5f273c5f2 时间：2019-06-10 19:25:33
求教陈老师：请教两个金融资产转移的问题，
背景：A 公司向供应商 B 公司采购，这个环节确认了应收账款债权，然后A 公司将用于结算的商业汇票开具给B 公司：
1 、假如B将其对 A的应收账款债权出售给专项计划 C，同时 B 将应收账款对应的商业汇票质押给专项计划 C，专项计划 C 出具书面文件免除其对直接前手 B的追索权，那么，这种情况下，商业汇票是否可以从 B公司账上出表呢？
2 、假如 B 公司仅将票据收益权转让给专项计划C，其他结构都相同，无追索且票据质押（由于票据法上质权人几乎可以行使票据上的几乎所有权利，且专项计划 C 保证不会再将电子商业汇票转让或背书等，后面再也没有其他人能够向供应商 B 进行追索），那么对应的商业汇票是否可以从 B 公司出表呢？
非常感谢老师的解答！感激不尽！

回答人：chenyiwei
因为背景信息有限，无法判断是否满足出表条件。建议关注以下问题：
1 、专项计划是否应纳入合并报表范围，特别是内部是否分级（优先/劣后），本企业自持份额、是否提供增信和流动性支持等；
2 、该种情况类似于应收款项保理。应收账款保理是常见的金融资产转移方式。对保理涉及的标的应收账款能否终止确认，实质上也就是判断其所有权上主要风险和报酬是否转移给保理商，以及是否放弃了对标的应收账款的控制权。对此需要注意：并不能简单地依据保理合同形式上为 “无追索权”即认为被保理的标的应收账款满足终止确认条件。
实务中 “无追索权保理合同” 无法实现应收账款 “出表” 的若干常见情形包括（但不限于）：
（ 1 ）保理合同约定在应收账款实际收回之前，均需按应收账款的原始金额和一定的利率（基本相当于市场利率）向保理商支付利息或资金占用费，且无期限长度或金额的封顶限制；
（ 2 ）保理合同对“商业纠纷”概念作出扩大化解释，将涉及债务人信用风险的事项也纳入 “商业纠纷”范畴，或者不恰当地授予保理商裁定 “商业纠纷是否合理”的自由裁量权；或者对 “债务人信用风险” 的概念作出不恰当的严格限定；
（ 3 ）保理合同约定触发回购义务的情形不限于标的应收账款存在瑕疵（即，不是法律上认可的具有强制执行效力的债权），而包括了因为债务人信用风险或其他原因导致在一段时间内未能收回的情形；
（ 4 ）保理合同约定申请人需向保险公司投保信用保险，并以有效的信用保险合同的成立和存续作为承接该项保理业务的前提，且约定被保险公司拒赔或属于免赔范围的坏账损失仍需由申请人承担，即保理商完全是基于信用保险而承接该项保理业务，但并未向申请人提供任何增信；
（ 5 ）保理合同约定的应收账款收购款包括 “基本收购款” 和 “追加收购款”
两部分，其中 “基本收购款” 在合同成立、应收账款完成交割时支付，但“基本收购款” 占标的应收账款面值的比例远低于【1-标的应收账款的预计最终坏账率】（如：预计最终坏账率低于 5%，但基本收购款为面值的 80%或 90%）。同时约定：根据后续应收款项的实际收回情况支付 “追加收购款”；
（ 6 ）合同中约定在发生债务人信用风险事件时，保理申请人有义务按照应收款项的 “公允价值” 回购该应收款项。但存在以下问题：
① 合同约定的 “公允价值” 计算方法不符合《企业会计准则第 39 号——公允价值计量》的规定；
② 合同约定的 “公允价值” 仅仅是合同成立日或者最初基准日的公允价值，未根据合同成立后债务人信用状况的变化而相应调整。
另外，在根据《企业会计准则第 23 号——金融资产转移（ 2017 年修订）》第四条的规定考虑是否能终止确认部分金融资产时，也需要关注已转移和继续保留的金融资产全部现金流量是否完全成比例。